【裁判字號】    90,交聲,1178
【裁判日期】    920509
【裁判案由】    違反道路交通管理處罰條例聲明異議
【裁判全文】
臺灣臺北地方院交通事件裁定                         九十年交聲字第一一七八?
    原處分機關  交通部公路局台北區監理所板橋監理站
    異  議  人
    即受處分人  甲○○
右列受處分人因違反道路交通管理處罰條例案件，對於交通部公路局台北區監理所板
橋監理站中華民國九十年十月十六日所為之處分（原處分案號：板監三字第裁四一－
Ｃ00000000號）聲明異議，本院裁定如左：
      主  文
原處分撤銷。
甲○○機車駕駛人，行經有燈光號誌管制之交岔路口闖紅燈，處新臺幣壹仟捌佰元，
並記違規點數點。
      理  由
一、本件受處人即異議人甲○○騎乘其所有車號ＯＹＯ─四六○號重型機車，於民國
    八十九年六月十六日七時三十四分許，沿臺北縣中和市○○路由中和往新店方向
    行駛，途經該路段與成功南路之交岔路口時，欲左轉續往成功南路行駛，該路口
    設有燈光號誌並有交通警察在場指揮交通，受處分人騎乘所有之前揭機車行經上
    開路口時，遇景平路上管制號誌轉換為紅燈，竟仍闖越紅燈而違規左轉，而為臺
    北縣警察局中和分局交通分隊警員許安順以拍照之方式取證，並以受處分人所有
    之該部機車有違反道路交通安全處罰條例第五十三條規定之行為逕行開單舉發，
    經將舉發單送達於受處分人後，受處分人於應到案日期前向原處分機關提出申訴
    ，經原處分機關請原舉發單位即臺北縣警察局中和分局調查結果，仍認受處分人
    所有之機車有於前揭路口闖紅燈之行為，原處分機關乃依道路交通管理處罰條例
    第第五十三條、第六十三條第一項第三款及違反道路交通管理事件統一裁罰標（
    基）準表規定，以受處分人所有之機車行經有燈光號誌管制之交岔路口闖紅燈，
    於九十年十月十六日裁處異議人罰鍰新台幣（下同）三千六百元，並記違規點數
    三點。
二、訊據受處分人甲○○固不否認在前述時、地騎乘前述車牌號碼之重型機車，行經
    前揭有燈光號誌管制之交岔路口時，遇有紅燈仍然左轉行駛之行為，核與卷附之
    採證照片所顯示之情節相符，惟以：伊當時不是闖紅燈而是紅燈左轉，在該處沒
    有左轉號誌，照片中的左轉燈號是汽車用的，所有機車都是紅燈左轉，當時在伊
    前面之號誌轉變成紅燈時，跟著其他機車一起左轉；又伊收到紅單後，於八十九
    年九月初即向監理站申訴，八十九年十月初中和分局函文說明應於收到裁決書後
    再向法院異議，但伊一直沒有收到裁決書，也就沒去繳罰鍰，直至九十年十月驗
    車時才說沒有繳罰單而要加倍罰鍰，故縱使要罰也應該只罰一千八百元等語，資
    為辯解（參見本院九十一年十月三日訊問筆錄）。
三、經查：
甲、程序方面：
(一)、本件違規之事實係發生於八十九年六月十六日，受處分人於應到案日期八十九年
    九月十日前，即八十九年九月一日已向原處分機關提出申訴，並經原處分機關函
    請原舉發單位即臺北縣警察局中和分局調查，臺北縣警察局中和分局調查後仍認
    受處分人之機車有於前揭路口闖紅燈之行為，而於八十九年十月六日發文函覆其
    調查結果，此有原處分機關八十九年九月十六日發文予臺北縣警察局中和分局、
    受處分人之八九─四五三─六─○二六三七號函文、台北縣警察局中和分局八十
    九年十月六日發文予受處分人、原處分機關之八九北警中字第三一五一七號函文
    影本各一紙附卷可憑。
(二)、原處分機關嗣於九十年十月十六日以板監三字第裁四一－Ｃ00000000號
    違反道路交通管理事件通知書，對受處分人裁處罰鍰三千六百元，並記違規點數
    三點，該裁決書於九十年十月十九日始經中和郵局送達受處分人，此有原處分機
    關九十一年六月十三日九一北監板三字第九一０三二九四號函文一紙及所附送達
    回證影本在卷足憑，較之前揭台北縣警察局中和分局於八十九年十月六日函覆日
    期已經過一年之期間，足見原處分機關直至九十年十月十六日方對受處分人之申
    訴作出裁決書，並於同年月十九日始交由受處分人簽收，亦足徵受處分人前揭到
    庭辯稱一直沒有收到裁決書，所以才沒有繳罰鍰，直至九十年十月間驗車時才加
    倍罰鍰之辯解，應堪採信。
乙、實體方面：
(一)、按汽車駕駛人，行經有燈光號誌管制之交岔路口闖紅燈者，處一千八百元以上五
    千四百元以下罰鍰，道路交通管理處罰條例第五十三條定有明文，又汽車駕駛人
    駕駛汽車違反道路交通管理處罰條例第五十三條規定者，除應依該條所規定之罰
    鍰處罰外，並予記違規點數三點，同條例第六十三條第一項第三款亦有規定，再
    前條例所稱之車輛，依同條例第三條第八款之規定，係指在道路上以原動機行駛
    之汽車（包括機器腳踏車）之車輛。
(二)、本件受處分人固不否認騎乘前揭車牌號碼之重型機車，於前揭時、地遇見前方號
    誌為紅燈時違規左轉之事實，亦未爭執攝影器材之精確度，僅以在該處沒有機車
    專用左轉號誌，所有機車都是紅燈左轉等語置辯，然觀諸本件原舉發機關逕行舉
    發之採證照片，受處分人於紅燈左轉時，恰與當時成功南路上因行車號誌轉為綠
    燈之往來車輛爭道，險象環生，再依原處分人提出附卷係爭路口之照片所示，中
    和市○○路由中和往新店方向車道旁，即有矗立「左轉機車請利用左轉號誌時相
    左轉」之標字，受處分人辯稱沒有機車專用左轉號誌云云，委無足採，其違規事
    證明確。
(三)、綜上所述，本件受處分人既未能提出證據以資證明其確無違規行為，僅稱當時為
    紅燈左轉云云，尚難認其辯解為可採，本件事證明確，受處分人行經有燈光號誌
    管制之交岔路口闖紅燈之違規行為堪予認定。
四、原處分機關依前揭道路交通管理處罰條例第五十三、第六十三條第一項第三款及
    違反道路交通管理事件統一裁罰標（基）準表之規定逕行裁處異議人罰鍰三千六
z   百元併予記違規點數三點，固非無見，惟如前述，受處分人並無故意不依限到案
    之情事，原處分機關認受處分人係故意不依限到案，而依道路交通管理事件統一
    裁罰標（基）準表之規定對受處分人逕行為前揭裁決，自難認為允當，此部分應
    認受處分人之異議為有理由。本院認受處分人所有前揭車牌號碼機車有違反道路
    交通管理處罰條例第五十三條規定之行為，且受處分人非故意不依限到案，依同
    前條例及違反道路交通管理事件統一裁罰標（基）準表之規定從輕裁處異議人罰
    鍰一千八百元，並依同條例第六十三條第一項第三款規定記異議人違規點數三點
    如主文第二項所示，以資適法。
五、據上論斷，應依道路交通案件處理辦法第二十條前段，裁定如主文。
中      華      民      國    九十二    年      五      月      九      日
                                      臺灣臺北地方法院交通法庭
                                          法  官  鄧德倩
右正本證明與原本無異。
如不服本裁定，應於裁定送達後五日內向本院提出抗告狀。
                                          書記官  謝韻華
中      華      民      國    九十二    年      五      月      九      日


司法院資訊處製作；財團法人民間司法改革基金會備份。
